【裁判字號】    90,上易,1763
【裁判日期】    901227
【裁判案由】    賭博等
【裁判全文】
臺灣高等法院臺南分院刑事判決          九十年度上易字第一七六三號  Ａ
      上  訴  人  臺灣臺南地方法院檢察署檢察官
      被      告  丁  ○  ○
      被      告  甲  ○  ○
      被      告  乙  ○  ○
      右二人共同
      選任辯護人  方  文  賢
右上訴人因被告賭博等案件，不服臺灣臺南地方法院九十年度易字第一六九號中華
民國九十年九月十七日第一審判決（起訴案號：臺灣臺南地方法院檢察署九十年度偵
字第三七二號），提起上訴，本院判決如左：
      主      文
原判決撤銷。
乙○○、甲○○共同以賭博為常業，乙○○處有期徒刑肆月；甲○○處有期徒刑貳月
，如易科罰金，均以參佰元折算壹日。
丁○○連續在公眾得出入之場所賭博財物，處罰金壹千元，如易服勞役，以參佰元折
算壹日。
扣案之電動機具參拾伍台（含「大傑克」九台、「皇冠迷十三」三台、「滿貫大亨」
七台、「王牌對決」與「水果精靈」各四台、「皇冠列車」五台、「孔雀物語」、「
豹中豹」與「賽馬八人座」各一台，均含ＩＣ板），賭資現金壹仟伍佰元，均沒收。
      事      實
一、乙○○因失業賦閑，乃基於以賭博收入維生之意思，先以月租新台幣（下同）三
    萬六千元承租台南市○○路○段三一四號一樓房屋，經營「開心遊藝場」公眾得
    出入之場所，斥資三十萬至四十萬元購買賭博性電動玩具「大傑克」九台、「皇
    冠迷十三」三台、「滿貫大亨」七台、「王牌對決」與「水果精靈」各四台、「
    皇冠列車」五台、「孔雀物語」、「豹中豹」與「賽馬八人座」各一台，自民國
    （下同）八十九年六月一日起，在該處擺設上開三十五台電動玩具，二十四小時
    營業，並基於概括之犯意，連續違反勞動基準法第四十九條第一項前段女工不得
    於午後十時至翌晨六時之時間內工作之規定，以月薪一萬元或二萬元雇用女子甲○○與其他不詳姓名女子為店員，每日下午四時至夜間十二時與夜間十二時至翌
    日上午八時輪班工作，在店內從事為賭客開分與兌換現金工作，而甲○○亦基於
    與乙○○共同以賭博收入維生意思受僱，先後多次以上開三十五台電動玩具與丁○○及其他不詳姓名者多人賭博財物，每次由賭客付不定數額現金給甲○○或其
    店員開分（一百元開十分），押注賭博贏過電動玩具，可得積分，最後以積分按
    電動玩具一比十比例向甲○○換取現金，丁○○亦基於概括犯意，於同年十二月
    中旬某日及同年十二月二十日夜間十時許，先後二次在該遊藝場向甲○○付現金
    開分打店內電動玩具賭博，同年十二月二十一日夜間一時許，丁○○因打「滿貫
    大亨」電動玩具賭博，贏得一百五十分，向甲○○表示洗分兌換現金一千五百元
    ，甲○○叫丁○○至該店後方水塔室，拿現金二千元賭金給丁○○，丁○○並找
    還五百元給甲○○後，為警當場查獲並扣得上開賭博性電動玩具三十五台與現場
    查獲之賭金一千五百元。
二、案經台南市警察局第二分局報請臺灣臺南地方法院檢察署檢察官偵查起訴。
      理      由
一．被告乙○○違反勞動基準法部分：
    訊據被告乙○○坦承於右揭時地，夜間僱用被告甲○○與其他不詳姓名女店員從
    事開分工作，核與被告甲○○、丁○○供述相符，並有台南市警察局督察室查獲
    案件現場記錄表可稽，且查：
（一）女工不得於午後十時至翌晨六時之時間內工作，勞動基準法第四十九條第一項
      前段定有明文。而除了第四十九條本身規定：１、經取得工會或勞工同意，並
      實施晝夜三班制，安全衛生設施完善及備有女工宿舍（第四十九第一項中段）
      。２、有交通工具接送，且有第四十九第一項後段列舉六種特殊工作需求情形
      之一，經主管機關核准（第四十九條第一項後段），二種但書情形可以不受第
      四十九條工作時間之限制。此外，另因電子遊戲場業性質上為娛樂業，屬於中
      央主管機關指定之勞動基準法第三十條之一行業（行政院勞工委員會中華八十
      九年十月二十日台八十九勞動三字第００四六七三二號函解釋、八十八年二月
      十九日台八十八勞動二字第００四二五六號函解釋），由雇主取得工會或勞工
      半數以上同意後，並由雇主「提供完善安全衛生設施」（第三十條之一第一項
      第四款），得不受第四十九條工作時間之規範。而探究其立法之目的，乃因為
      女性比男性容易成為暴力犯罪之對象，且女性擔任懷孕生育責任，且從事危險
      性勞動工作時注意能力較差，先天有較多身體健康、安全衛生上的顧慮，故而
      勞動基準法第四十九條、工廠法第十三條等，針對女工夜間工作明文加以限制
      ；勞動安全衛生法第二十一條也針對女工從事危險性有害性工作加以限制，其
      用意都在藉由強制規定之立法，保障婦女人個人身心健康安全，間接目的亦在
      保護家庭社會長期培養之人力資源。故而現行多項勞動法規均規定，應由雇主
      提供「完善安全衛生設施」（勞動基準法第四十九條第一項；第三十條之一第
      一項第四款；及工廠法第十三條第一項第二款），其目的均在以藉由強制規定
      方式，確保女工在夜間工作時，不致因為夜間照明較差、夜間戶外通道路徑不
      清、工廠設備標示不明、夜間精神注意力降低、夜間暴力犯罪較多：：：等等
      負面危險因素，影響女性身心健康。故而勞動基準法第三十條之一第一項第四
      款「但雇主應提供完善安全衛生設施」課以雇主保護女工權益之義務，絕非訓
      示規定。
（二）又勞動基準法第三十條之一第一項第四款所謂「雇主應提供完善安全衛生設施
      」，究竟應採取何項檢驗程序？該法第三十一條本身雖無直接明文應經由主管
      機關檢查合格，但參酌工廠法第十三條明定女工工作環境應經主管機關核准；
      以及勞工安全衛生法第二十二條第二項規定，主管機關有權制訂危險工作之認
      定標準；以及勞動檢查法第四條明示：主管機關勞動檢查範圍包括勞動基準法
      規定之事項，顯見主管機關對於第三十一條第四款但書規定「雇主應提供完善
      安全衛生設施」有實質檢查權限。因此行政院勞工委員會七十六年十月三十日
      (76)台勞動字第五一七七號函示「事業單位申請女工夜間工作，其工作場所之
      安全衛生設施應先經勞工檢查單位檢查」，以及八十八年十一月三十日台八十
      八勞動三字第四五八七六號函示「勞動基準法第三十條之一第一項第四款，雇
      主對於擬使女工從事夜間工作之工作場所安全衛生設備與措施，應經勞動檢查
      機構檢查合格」（八十九年五月十九日台八十九勞動三字第００二０四三七號
      函重申其義）等內容與上開法律無違，在本案發生當時均屬有效之行政函示（
      本案發生以後，行政院勞工委員會於九十年七月二十四日，放寬為業者自行檢
      查申報制）。欲使女工在午後十點至翌日凌晨六點工作，【必須先申請主管機
      關檢查】其安全衛生設備是否合乎標準。而勞動基準法第四十九條第一項中段
      之「安全衛生設施完善」之要求，亦同，必須經過主管機關檢查。
（三）本案被告乙○○經營「開心遊藝場」娛樂事業，於八十九年六月一日起，雇用
      女子甲○○與其他不詳姓名女子為店員，輪流在午後十點至翌日六點夜間值班
      ，雖然經過女工本身同意，但既然未經向主管機關申請檢查其安全衛生設備設
      施，均無法適用第三十條之一第一款第四項，及第四十九條第一項中段之但書
      規定，即須回歸第四十九條第一項本文禁止規定之適用，依同法第七十七條科
      刑論罪。
（四）綜上，足見被告乙○○之自白與事實相符，其違反違反勞動基準法罪嫌明確，
      犯行洵堪認定。
二．被告乙○○、甲○○與丁○○賭博部分：
    訊據被告乙○○、甲○○與丁○○否認於右揭時賭博，被告乙○○辯稱洗分完，
    計分卡直接拿給客人，沒有固定地點，不可換現金，計分卡都放在小姐抽屜內云
    云；被告甲○○辯稱查獲當時係拿計分卡給被告丁○○，計分卡放在水塔那邊儲
    藏室云云；被告丁○○辯稱當日玩到一千五百分時，向被告甲○○說要洗分，被
    告甲○○就帶其到後門拿二張計分卡，說以後可拿計分卡來玩，拿計分卡出來，
    被警察攔住，推向牆邊，從身上起出二千元，說好好配合就沒事云云。惟查：
（一）有關賭博案件，因係「必要共犯」之「對向犯」，係二個或二個以上之行為者
      ，彼此相互對立之意思經合致而成立之犯罪，因任一方之坦承均有被斷罪之虞
      ，因而對向（設賭及前去賭博者）雙方本即期難自白，自需依循其他證據認定
      被告是否犯罪。本件被告丁○○於警訊時對其於右揭時地打「滿貫大亨」電動
      玩具贏得積分一百五十分，如何向被告甲○○表示洗分，被告甲○○叫其至該
      店後方水塔室拿二千元給被告丁○○，並問有無零錢可找，被告丁○○拿五百
      元找給被告甲○○等情，雖坦承甚詳，然經原審向承辦警察機關台南市警察局
      第二分局函查結果，該分局函覆稱：本分局八十九年十二月二十一日南市警二
      刑偵字第五八四號乙○○等賭博案偵訊時，本分局民權派出所無全程連續錄音
      ，有該分局九十年七月十六日（９０）南市警二刑字第六九一六號函一件附卷
      可稽，是以被告在警訊之自白並不得作為被告犯罪之證據，合先說明。
（二）惟設若被告乙○○所經營之「開心遊藝場」無賭博以積分兌換現金之情事，且
      如被告乙○○、甲○○所供，計分卡可留待下次使用，就「開心遊藝場」而言
      ，其價值與客人所付現金相當，質之被告甲○○亦供承二者【都重要】，則衡
      情計分卡理應放置櫃台抽屜或營業場所內，焉有放置【該店後方水塔室（儲藏
      室）】，迨客人贏得積分再帶客人至後門拿計分卡之理？況被告乙○○、甲○○二人所供計分卡之存放位置卻不相符，且被告甲○○將「都重要」之現金與
      計分卡置於不同地方，亦與常理不合，足見並無將計分卡放置後門水塔室（或
      儲藏室），俟客人贏得積分再帶客人至後門拿計分卡之情事。
（三）又證人即查獲之警員丙○○到庭證稱：「我們先是同仁先進去玩，我們在店外
      面等候消息，他再對我們說那位賭客把玩，我們再盤查，我們的同仁就跟著顏
      先生出來，我們在外面抓他，【他說錢是店內的小姐在水塔室，依機台的比例
      兌現，當時他說那兩千元換來的】：：」（見本院九十年十二月四日訊問筆錄
      ），並有「開心遊藝場」現場圖與水塔室照片可稽，參諸被告乙○○、甲○○
      應無將計分卡置放後門之理，如前所述，足見被告丁○○確係在後門水塔室隱
      密處與被告甲○○兌換現金。
（四）被告乙○○雖提出「開心遊藝場」使用之五百分與一千分寄存卡，然該二張計
      分卡記載店名卻為「總經理科技廣場」，並非「開心遊藝場」，又無營業地址
      、電話或被告簽章以示負責，被告甲○○亦供承拿計分卡給客人，並未另做記
      錄等語，因而將來若有客人持上開「總經理科技廣場」寄存卡，要求開分打電
      動玩具，被告乙○○、甲○○與其他店員可輕易拒絕，且「開心遊藝場」一旦
      停業，持有該寄存卡者，亦只有望門興嘆，果真如此，贏得積分之客人豈會甘
      願空手而回？因而尚不能因被告丁○○口袋中除現金外，尚有二張五百分與一
      千分之寄存卡，即認係自後面兌換所得。
（五）被告乙○○坦承因無業而租屋並購置上開三十五台電動玩具，經營「開心遊藝
      場」，以月薪一萬六千元至二萬元僱用被告甲○○與其他女店員從事開分工作
      ，嗣於右揭時間為警查獲，有上開現場紀錄與上開三十五台賭博性電動玩具扣
      押書與二十一塊ＩＣ板扣押物品清單可稽，被告乙○○、甲○○有以上開電動
      玩具收入維生之意思亦甚明。
（六）綜上所述，足見被告乙○○、甲○○與丁○○所辯，均不足採，此外復有上開
      賭博性電動玩具三十五台與現場查獲之賭金一千五百元扣案足資佐證。是事證
      明確，被告等三人賭博之犯行亦可認定。
二、核被告乙○○所為，係犯刑法第二百六十七條之以賭博為常業罪、以及勞動基準
    法第七十七條違反第四十九條不得使女工於午後十點至翌日凌晨六點工作之規定
    。被告甲○○所為，係犯刑法第二百六十七條常業賭博罪嫌。被告丁○○所為，
    係犯同法第二百六十六條第一項普通賭博罪嫌，被告乙○○、甲○○二人所犯常
    業賭博罪，有犯意聯絡及行為分擔，皆為共同正犯。被告丁○○先後二次在「開
    心遊藝場」與電動玩具賭博，被告乙○○先後多次僱用女工甲○○與其他不詳姓
    名女工於午後十時工作，時間密接，手段相同，並觸犯同一罪名，顯係基於概括
    犯意為之，均屬連續犯，應分別依刑法第五十六條規定以一罪論，並分別加重其
    刑。又被乙○○所犯上開二罪間，有方法結果牽連關係，應依刑法第五十五條規
    定從一重之常業賭博罪處斷。原審認定被告乙○○有違反勞動基準法部分，固屬
    無誤。然認被告乙○○、甲○○、丁○○被訴賭博罪尚屬不能證明，而為被告等
    三人賭博部份無罪之諭知，則有未洽。檢察官上訴意旨指摘原判決此部分不當，
    為有理由，自應由本院將原判決撤銷，又被告乙○○所犯二罪，既有牽連犯裁判
    上一罪之不可分關係，原審就乙○○違反勞動基準法部分單獨所為之宣告刑，亦
    無可維持，自應由本院一併撤銷改判。爰分別審酌被告乙○○僅因貪圖暴利而經
    營賭博性電玩，動機惡劣，且擺設賭博電玩多達三十五台，有相當規模，影響社
    會善良風氣，損害非輕，被告甲○○為受雇之員工、被告丁○○為客人，犯罪情
    節均輕微，並參酌其他一切情狀，分別量處如主文第二、三所示之刑。又行為後
    法律有變更者，適用裁判時之法律，刑法第二條第一項前段定有明文。而九十年
    一月四日修正，同年月十日經總統公布施行之刑法第四十一條第一項前段已修正
    為：「犯最重本刑為五年以下有期徒刑之罪，而受六月以下有期徒刑或拘役之宣
    告，因身體、教育、職業或家庭之關係或因其他正當事由，執行顯有困難者，得
    以一元以上三元以下折算一日，易科罰金。」，因而本件被告乙○○、甲○○應
    適用修正後之法律併諭知易科罰金。又前述易科罰金之折算標準，業據罰金罰鍰
    提高標準條例第二條前段規定，就其原定數額提高為一百倍折算一日，因而被告
    乙○○、甲○○所處之刑併諭知如主文所示易科罰金之折算標準，而被告丁○○
    部份亦應諭知易服勞役之折算標準，以資適法。扣案之電動機具「大傑克」九台
    、「皇冠迷十三」三台、「滿貫大亨」七台、「王牌對決」與「水果精靈」各四
    台、「皇冠列車」五台、「孔雀物語」、「豹中豹」與「賽馬八人座」各一台（
    均含ＩＣ板），為當場賭博之器具；賭資現金一千五百元係在兌換籌碼處之財物
    ，均應依刑法第二百六十六條第二項之規定宣告沒收。
據上論斷，應依刑事訴訟法第三百六十九條第一項前段、第三百六十四條、第二百九
十九條第一項前段、勞動基準法第四十九條第一項、刑法第二條第一項前段、第十一
條前段、第二十八條第五十六條、第二百六十六條第一項前段、第二項、第二百六十
七條、第五十五條、第四十二第二項前段、修正後刑法第四十一條第一項前段、罰金
罰鍰提高標準條例第一條前段、第二條，判決如主文。
本案經檢察官羅清溪到庭執行職務。
中    華    民    國      九十      年      十二      月      二十七    日
                                  臺灣高等法院臺南分院刑事第四庭
                                      審判長法官  陳    義    仲
                                            法官  宋    明    蒼
                                            法官  蔡    崇    義
右正本證明與原本無異。
不得上訴。
                                      法院書記官  李    育    儒
中    華    民    國      九十      年      十二      月      三十一    日
附錄本案論罪科刑法條全文：
刑法第二百六十七條
以賭博為常業者，處二年以下有期徒刑，得併科一千元以下罰金。
刑法第二百六十六條
在公共場所或公眾得出入之場所賭博財物者，處一千元以下罰金。但以供
人暫時娛樂之物為賭者，不在此限。
勞動基準法第四十九條第一項前段、第七十七條
女工不得於午後十時至翌晨六時之時間內工作。
勞動基準法第七十七條
違反第四十二條、第四十四條第二項、第四十五條、第四十七條、第四十八條、第四
十九條或第六十四條第一項規定者，處六月以下有期徒刑、拘役或科或併科二萬元以
下罰金。


司法院資訊處製作；財團法人民間司法改革基金會備份。
